【裁判字號】    97,聲,865
【裁判日期】    970909
【裁判案由】    返還擔保金
【裁判全文】
臺灣臺南地方法院民事裁定               97年度聲字第865號
聲  請  人  上海商業儲蓄銀行股份有限公司
法定代理人  甲○○
代  理  人  丙○○
相  對  人  新企電子工程股份有限公司
法定代理人  乙○○
                      區○○路.
上列當事人間聲請發還擔保金事件，本院裁定如下：
    主  文
聲請駁回。
聲請程序費用由聲請人負擔。
    理  由
一、本件聲請意旨略以：聲請人與相對人間因請求清償債務之假
    扣押事件，聲請人前遵本院民國九十三年度裁全字第五一八
    ○號民事裁定，為擔保假扣押，而依本院九十三年度存字第
    二七一六號提存中國信託商業銀行股份有限公司可轉讓定期
    存單新臺幣（下同）一百萬元四張、五十萬元一張及一十萬
    元二張，計四百七十萬元，而對相對人財產聲請假扣押執行
    在案。因上開假扣押執行標的業於九十五年七月五日經本院
    九十四年度執助良字第二九七號拍賣終結，復聲請本院對相
    對人限期行使權利，相對人迄未對聲請人行使權利，爰依民
    事訴訟法第一百零四條第一項第三款規定，請求返還擔保金
    等語。
二、按民事訴訟法第一百零四條第一項第三款規定請求返還擔保
    金，以供擔保人證明已定二十日以上之期間，催告受擔保利
    益人行使權利而未行使為要件。次按關於公示送達之方法，
    依民事訴訟法第一百五十一條第一項規定，公示送達除應由
    法院書記官保管應送達之文書，而於法院之牌示處黏貼公告
    外，並應依同條第二項規定，命將文書之繕本或節本登載於
    公報或新聞紙，或用其他方法通知或公告之。兩者必須兼備
    ，苟缺其一，即不生公示送達之效力（最高法院七十一年度
    台抗字第一六九號裁定參照）。又因應為送達之處所不明而
    公示送達，須受送達人可能由法院公告或所刊載報紙知悉公
    示送達之情形者，始得為之，此觀民事訴訟法第一百五十一
    條之規定自明。
三、經查：聲請人主張之上開事實，固據其提出提存書、假扣押
    裁定書、民事執行處併案執行通知書及限期行使權利裁定書
    （均影本）等件為證。惟查，本院前因聲請人之聲請，以九
    十七年度聲字第二一二號裁定限相對人於收受裁定後二十日
    內，就其因本院九十三年度執全字第二四○七號假扣押執行
    所受損害，向聲請人行使權利，並向本院提出證明，該裁定
    書於九十七年三月二十日送達相對人之法定代理人在中華民
    國最後住所地即臺北市○○區○○路八巷五號七樓，因相對
    人之法定代理人已遷移不明而遭退回，另於九十七年三月二
    十八日送達相對人公司原所在地即臺北市大安區○○○路○
    段一○五號十九樓，亦因查無相對人公司而遭退回；嗣經聲
    請人聲請公示送達，該裁定除經本院書記官於九十七年四月
    十五日張貼於本院牌示處、九十七年四月十七日分別張貼於
    臺北市大安區、松山區及中正區區公所告示牌外，聲請人僅
    刊登在本國九十七年四月十九日之臺灣時報等情，經本院依
    職權調取上開限期行使權利事件即本院九十七年度聲字第二
    一二號卷核閱屬實。然相對人之法定代理人早於九十四年三
    月二十三日出境後即未再入境，有其個人基本資料查詢單及
    法務部入出境查詢結果瀏覽資料附卷可憑。是相對人之法定
    代理人依上開公告及報載，顯無從知悉公示送達之情形。揆
    諸前揭規定及最高法院裁定意旨，前揭公示送達應不生送達
    效力。相對人即無從知悉而行使權利，自難謂係受定期催告
    為行使權利而未行使。從而，本件聲請之提起，與前揭法條
    規定之返還擔保金要件尚有未合，自應予駁回。
四、依民事訴訟法第九十五條、第七十八條、裁定如主文。
中    華    民    國    97    年    9     月    9     日
                  民事第二庭    法  官  陳賢德
以上正本係照原本作成。
如對本裁定抗告須於裁定送達後10日內向本院提出抗告狀，並應
繳納抗告裁判費新台幣1,000元整。
中    華    民    國    97    年    9     月    9     日
                                書記官  余吉祥


司法院資訊處製作；財團法人民間司法改革基金會備份。
